【裁判字號】    95,上易,1253
【裁判日期】    951020
【裁判案由】    違反商標法
【裁判全文】
臺灣高等法院刑事判決                95年度上易字第1253號
上  訴  人  臺灣板橋地方法院檢察署檢察官
上  訴  人
即  被  告  乙○○
選任辯護人  賴重堯律師
被      告  甲○○○女49歲（民國45年11月20日生）
上列上訴人因被告違反商標法案件，不服臺灣板橋地方法院九十
五年度易字第一三號，中華民國九十五年四月十八日第一審判決
（起訴案號：臺灣板橋地方法院檢察署九十四年度偵字第一七０
二五號），提起上訴，本院判決如下：
    主  文
原判決關於乙○○部分撤銷。
乙○○無罪。
其餘上訴駁回。
    理  由
一、公訴意旨略以：被告乙○○、甲○○○為夫妻關係，共同在
    臺北縣板橋市○○街五五巷三０號一樓經營利臺塑膠工業有
    限公司（下稱利臺公司），而以甲○○○為申請人，於民國
    九十年五月八日，以「無塵氏」（起訴書誤載為無塵式）為
    名之商標，向經濟部智慧財產局申請註冊，指定使用於商標
    法施行細則第四十九條第二十一類之拖把等等商品，於公告
    期問，因紳宇實業有限公司（下稱紳宇公司），有商標名稱
    「無塵世家CLEAN—FAMILY」之商標權（ 註冊證號：000
    00000、專用期限九十年一月一日至九十九年十二月三
    十一日、指定使用於商標法施行細則第四十九條第二十一類
    之拖把等等商品）而於九十一年五月六日提出異議，因未為
    答辯而終止申請；被告乙○○、甲○○○明知上開商標名稱
    「無塵世家CLEAN—FAMILY」之商標 ，係紳宇公司取得商標
    專用權，並仍在商標專用期間，未經商標專用權人之授權，
    不得於同一或類似商品使用相同或近似之商標圖樣，亦不得
    販賣仿冒前開商標之商品。詎被告乙○○、甲○○○，竟仍
    共同基於仿冒商標商品、販賣仿冒商標商品之犯意聯絡，未
    經紳宇公司之同意，生產以商標名稱為無塵氏之Ｔ型膠黏滾
    筒、膠黏拖把後，進而共同在臺北縣板橋市○○街五五巷三
    十號一樓，將商品販售予生立商行及不特定之人，致與上開
    商標專用權人所生產之相同產品混淆；嗣經紳宇公司派員於
    九十三年十月三十日，在臺北市○○區○○路一段二四號生
    立商行（起訴書誤載為生利商行），購得上開有以無塵氏為
    商標之Ｔ型膠黏滾筒後，經查係購自被告乙○○、甲○○○
    所經營之利臺公司，乃向警報案處理；而紳宇公司並於九十
    三年十一月一日商標名稱「無塵氏CLEAN—FAMILY 」之商標
    ，向經濟部智慧財產局申請註冊獲准（註冊證號：0000
    0000、專用期限九十三年十一月一日至一百零三年十月
    三十一日、指定使用於商標法施行細則第四十九條第二十一
    類之拖把等等商品）後，又於九十四年五月二十七日，在市
    面上購得利臺公司所生產以無塵氏為商標之滾筒；嗣於九十
    四年六月二日十八時許，經警方持台灣板橋地方法院法官所
    核發之搜索票，至利臺公司為搜索而查獲，並扣得以無塵氏
    為商標之Ｔ型膠黏滾筒三支、膠黏拖把三支；又紳宇公司再
    於九十四年九月十五日，在市面上購得利臺公司所生產以無
    塵氏為商標之滾筒，致與上開二商標專用權人紳宇公司所生
    產之相同產品混淆等語。因認被告林銘源、甲○○○共同涉
    犯商標法第八十一條第一款、第八十二條等罪嫌。
二、本件公訴人認被告乙○○、甲○○○涉犯上揭罪嫌，要以被
    告乙○○、甲○○○之供述、告訴人紳宇公司之代理人翁顯
    杰律師之指述，扣案之無塵氏為商標之Ｔ型膠黏滾筒三支、
    膠黏拖把三支，00000000號及00000000號
    之商標註冊證影本各一紙、本件搜索票影本、搜索扣押筆錄
    、扣押物品目錄表、搜索現場照片一幀及告訴代理人翁顯杰
    律師提出在市面上所購得利臺公司所生產以無塵氏為商標之
    滾筒二個等為論據。訊據上訴人即被告乙○○、甲○○○堅
    詞否認上揭犯行，被告乙○○辯稱：無塵世家的商標在我們
    做的時候都還沒有申請，所以商標是我使用在先，我並沒有
    侵權；被告甲○○○辯稱：我只是公司掛名負責人，並沒有
    實際參與經營等語。經查：
  (一)按「下列情形，不受他人商標權之效力所拘束：…。三、在
    他人商標註冊申請日前，善意使用相同或近似之商標於同一
    或類似之商品或服務者。但以原使用之商品或服務為限；商
    標權人並得要求其附加適當之區別標示。」。商標法第三十
    條第一項第三款定有明文。
  (二)被告乙○○於本院審理時主張其於八十七年、八十八年及八
    十九年分別售出系爭除塵紙拖把予億萬里股份有限公司、世
    傳物流股份有限公司及新亞五金行，並提出其於八十七年二
    月二十一日、八十八年二月九日、八十九年一月七日開立予
    上述三家公司之統一發票為憑（見本院卷第四二至四四頁）
    。又利臺公司曾向鴻聲印刷有限公司（下稱鴻聲公司）訂購
    「無塵氏膠粘拖把」之標籤，此亦有鴻聲公司於八十九年一
    月二日開立之統一發票在卷可證（見本院卷第四五頁）。
  (三)紳宇公司所有商標名稱「無塵世家CLEAN—FAMILY」之商標
    權（註冊證號：00000000、專用期限九十年一月一
    日至九十九年十二月三十一日、指定使用於商標法施行細則
    第四十九條第二十一類之拖把等等商品；再紳宇公司所有商
    標名稱「無塵氏」之商標權（註冊證號：00000000
    、專用期限九十三年十一月一日至一百零三年十月三十一日
    、指定使用於商標法施行細則第四十九條第二十一類之拖把
    等等商品，此有商標註冊證影本在卷可稽（見他字第四０一
    二號卷第二九頁反面、偵字第一七０二五號卷第二０頁）。
    又紳宇公司係於八十八年十二月十六日提出「無塵氏CLEAN
    —FAMILY」之商標申請，此有商標註冊申請書影本在卷（見
    他字第四０一二號卷第二八頁）。
  (四)按商品標籤之製作過程，一般須經廠商報價、製版打樣、修
    改定稿、交貨、請款等流程，而依鴻聲公司於八十九年一月
    二日開立予利臺公司之發票觀之，利臺公司至遲應於八十八
    年十二月間已向鴻聲公司訂製「無塵氏膠粘拖把」之標籤。
    又參諸上揭統一發票，可見利臺公司於八十七年間已在販賣
    拖把，準此足徵被告乙○○辯稱利臺公司於告訴人紳宇公司
    申請「無塵世家」之商標申請日前（即八十八年十二月十五
    日前），即已善意使用「無塵氏」商標於相同或類似之商品
    ，尚非不足採。至告訴人紳宇公司雖於九十一年五月六日就
    利臺公司申請「無塵氏」之商標名稱、圖樣向智慧財產局提
    出異議，然告訴人對於被告要求之內容，與商標法第三十條
    第一項第三款但書有別，亦難認被告有拒絕商標權人要求於
    原使用服務上附加適當之區別之情事，併予敘明。
  (五)綜上所述，足徵被告二人被訴之罪嫌，要屬不能證明。此外
    復查無其他積極證據足認被告二人有何公訴人所指之犯行。
    原審未予詳入推求，遽對被告乙○○論罪科刑，尚有未合，
    被告乙○○上訴意旨否認犯罪，指摘原判決不當，為有理由
    ，應由本院就被告乙○○部分撤銷改判，另為被告乙○○無
    罪之判決。又原審基於「罪證有疑，利於被告」之證據法則
    ，諭知被告甲○○○無罪部分，核無不合。檢察官被告甲○
    ○○部分上訴，為無理由，應予駁回。
據上論斷，應依刑事訴訟法第三百六十八條、第三百六十九條第
一項前段、第三百六十四條、第三百零一條第一項前段之規定，
判決如主文。
本案經檢察官呂文忠到庭執行職務。
中    華    民    國      95   年    10    月   20   日
                  刑事第十九庭  審判長法  官  宋  祺
                                      法  官  蔡明宏
                                      法  官  陳憲裕
以上正本證明與原本無異。
不得上訴。
                                      書記官  劉育妃
中    華    民    國      95   年    10    月   26   日


司法院資訊處製作；財團法人民間司法改革基金會備份。
